【裁判字號】    98,聲再,185
【裁判日期】    990226
【裁判案由】    違反槍砲彈藥刀械管制條例
【裁判全文】
臺灣高等法院高雄分院刑事裁定         98年度聲再字第185號
再審聲請人
即受判決人  甲○○
                    陳明送達處.
上列聲請人因違反槍砲彈藥刀械管制條例案件，對於本院97年度
重上更(三)字第77號中華民國98年6 月29日確定判決（臺灣屏東地
方法院91年度訴字第215 號、臺灣屏東地方法院檢察署91年度偵
字第867 號、91年度偵字第1550號，併案案號：臺灣屏東地方法
院檢察署91年度少連偵字第23號），聲請再審，本院裁定如下：
    主  文
再審之聲請駁回。
    理  由
一、聲請意旨略以：被害人涂豐於偵查中供稱係遭同案被告李
    英德持改造霰彈長槍掃射伊家大門及玻璃，則屋內應有彈頭
    留存，然其住處鋁門窗僅有一處密集彈孔，少數鋁門框有彈
    著痕跡外，鋁門窗旁之大門外面鋁門及裡面鐵門均無彈孔之
    痕跡；另擊中鋁窗框部分，窗外亦應遺留彈頭，但被害人供
    述均未發現彈頭或鉛塊，亦未即時報警，而卷附照片係民國
    90年3 月22日警方前往拍攝，是否足以證明係當時同案被告
    李英德開槍所留痕跡實屬懷疑。足見被害人上開證述，顯互
    有矛盾，及與事實不符之重大瑕疵，原確定判決並未發現，
    且未予被告有利之認定。又證人劉賓城於臺灣屏東地方法院
    審理時證稱同案被告李英德開了約5 槍，但依卷附照片所示
    ，該鋁門窗內有鋁製紗窗，且依被害人供述其僅修理窗戶玻
    璃，是衡諸經驗法則，若如證人劉賓城所述其從屋外開槍射
    擊霰彈除部分擊中鋁門窗框外，則子彈應先擊破玻璃並貫穿
    紗窗入屋內擊中屋內家具或牆壁並應有5 處彈著密集之痕跡
    ，方屬合理，然依上開照片所示鋁製紗窗之鋁框有彈痕外，
    其餘並無任何射穿鋁製紗窗之破損痕跡，且僅有一處密集彈
    著之痕跡，未見其他4 處彈著點，而若係同一位置，其彈著
    痕跡應更密集並有多處重疊之處，但卷附照片顯示，彈著痕
    跡並無重疊之處；退步言，若向不同方向射擊，其他鋁窗框
    亦應有彈著痕跡，但卷附照片所示，其他鋁窗框並無彈著痕
    跡，且鋁窗及大門之間牆壁亦無彈著痕跡，可見證人劉賓城
    上開所述亦顯與事實不符且與經驗法則有違。另關於該改造
    霰彈長槍是否具有殺傷力部分，因本案既未扣得該槍械，自
    無從送請鑑定該改造霰彈長槍已否達20焦耳/ 平方公分之實
    務上認定殺傷力之標準，惟原確定判決並未拆卸存有彈道痕
    跡之鋁窗框送請刑事警察局或法務部調查局，依彈著深度及
    射擊距離判斷其是否已達上開殺傷力之標準，竟僅以非具鑑
    識專業能力之承辦員警黃川銘所為證述，即據以判定本件槍
    枝具有殺傷力，實屬可議。其未盡調查之能事，亦有未妥。
    爰依刑事訴訟法第420 條第1 項第6 款「發現確實之新證據
    」規定，聲請裁定准予再審云云，並提出本院97年度重上更
    (三)字第77號判決、最高法院98年度台上字第5766號判決各1
    份及照片7 張為證。
二、按因發見確實之新證據，足認受有罪判決之人應受無罪、免
    訴、免刑或輕於原判決所認罪名之判決者，得為受判決人之
    利益聲請再審，固為刑事訴訟法第420 條第1 項第6 款所明
    定。惟所謂發現確實之新證據，係指該證據於事實審法院判
    決前已經存在，為法院、當事人所不知，不及調查斟酌，至
    其後始行發見之證據，且就形式上觀察，能認原確定判決錯
    誤者而言（最高法院79年度台抗字第383 號裁定要旨參照）
    。且上開證據本身形式上觀察，固不以絕對不須經過調查程
    序為條件，但必須顯然可認為足以動搖原有罪確定判決，而
    為受判決人無罪、免訴、免刑或輕於原判決所認罪名之判決
    者為限。故受理聲請再審之最後事實審法院，應就聲請再審
    理由之所謂「新證據」，是否具備事實審判決前已經存在，
    為法院、當事人所不知，事後方行發見之「嶄新性」，及顯
    然可認足以動搖原有罪確定判決，應為無罪、免訴、免刑或
    輕於原判決罪名之「顯然性」二要件，加以審查，為判斷應
    否准予開始再審之準據（最高法院93年度台抗字第98號裁定
    要旨參照）。
三、經查，本件聲請再審意旨所指原確定判決僅依前開證人涂
    豐、劉賓城及黃川銘之證述，即據以判定聲請人有交付該槍
    枝與同案被告李英德，並由其持該槍枝掃射被害人涂豐住
    處，且復認定該槍枝具有殺傷力等情，實有悖經驗法則及未
    盡調查之能事，而屬刑事訴訟法第420 條第1 項第6 款所定
    發見確實新證據之再審事由云云。惟查，本件聲請人所提之
    上開聲請再審內容，業經原審（即本件之原確定判決）互核
    共同正犯劉賓城及證人即被害人涂豐、秘密證人A11 之證
    述情節大致符合，並有被害人房屋遭人開槍射擊遺留在鋁門
    上之彈孔相片4 幀在卷可證，而依經驗法則、論理法則為證
    據取捨判斷後所得之心證，並非原審法院忽略而未及調查斟
    酌（參該原審確定判決書第12頁）。至有關射擊涂豐住處
    之槍枝是否有殺傷力之認定部分，亦經原審綜合各種間接證
    據，本於推理之作用，參酌當時拍攝之照片所顯示窗戶及鋁
    門彈孔痕跡累累，而認該槍枝之機械性能良好，可以擊發適
    用之子彈，及證人即本案承辦員警黃川銘於原審所證依其職
    場的專業而判斷該彈孔係用霰彈槍打的，而該霰彈槍既能將
    鋁門框打成凹陷，應可以貫穿人的皮膚等語；與證人劉賓城
    證稱李英德開槍位置，係於涂豐住處門前下車開槍，而涂
    豐住處大門牆邊距離窗戶、鋁門為4.82公尺，此有98年6
    月9 日屏東縣政府警察局潮州分局函文所附槍擊案現場平面
    圖及現場照片4 張等證據觀之，進而認定該霰彈槍在約5 公
    尺距離向涂豐住處的窗戶及鋁門射擊，其射擊之子彈既然
    能造成窗戶玻璃破損及質地堅硬之鋁門凹陷，其彈丸動能之
    威力必能穿入人體皮肉層，而逾20焦耳／平方公分，自已達
    具殺傷力之判斷標準（見原審確定判決書第14-16 頁）。是
    凡此均係原審審理時已存在，並經原審審酌之證據，自非屬
    於事實審法院判決前已經存在，而為法院、當事人所不知，
    不及調查斟酌，至其後始行發見之具有嶄新性之證據。故聲
    請人所提出之前揭聲請再審事由，均難認為具有在事實審法
    院於判決前已存在，因未經發現，不及調查斟酌，或審判時
    未經注意，至其後始行發現之「嶄新性」特質。從而，本件
    聲請人所舉聲請再審之理由，不符前揭刑事訴訟法第420 條
    第1 項第6 款規定及最高法院之裁定意旨，難認與發現確實
    新證據之要件相符，是聲請人再審之聲請，經核為無理由，
    應予駁回。
四、據上論斷，應依刑事訴訟法第434 條第1 項，裁定如主文。
中    華    民    國    99    年    2     月    26    日
                    刑事第三庭  審判長法  官  莊崑山
                                      法  官  張意聰
                                      法  官  莊松泉
以上正本證明與原本無異。
如不服本裁定應於送達後5 日內向本院提出抗告狀。
中    華    民    國    99    年    2     月    26    日
                                      書記官  葉淑華


司法院資訊處製作；財團法人民間司法改革基金會備份。
